【裁判字號】    97,聲,1943
【裁判日期】    970827
【裁判案由】    返還擔保金
【裁判全文】
臺灣臺中地方法院民事裁定  97年度聲字第1943號
聲  請  人  乙○○
相  對  人  合作金庫商業銀行股份有限公司
法定代理人  甲○○
上聲請人聲請發還擔保金事件，本院裁定如下：
    主    文
聲請駁回。
    理      由
一、本件聲請意旨略以：聲請人與相對人間聲請停止執行事件，
    聲請人前遵本院96年度聲字第614 號民事裁定，為停止本院
    95年度執字73464 號強制執行程序，曾提供新臺幣976,265
    元為擔保金，並以本院96年度存字第1482號提存事件提存在
    案。嗣相對人已具狀撤回前開強制執行聲請，則應供擔保之
    原因業已消滅，爰聲請發還擔保金等語。
二、按應供擔保之原因消滅者，法院應依供擔保人之聲請，以裁
    定命返還其提存物，民事訴訟法第104 條第1 項第1 款定有
    明文。另依同法第106 條規定，前開規定於其他依法令供訴
    訟上之擔保者準用之。所謂「應供擔保之原因消滅者」，於
    法院依強制執行法第18條第2 項規定命債務人供擔保為停止
    強制執行之裁定，此項擔保係備為債務人就本案一旦受敗訴
    之裁判確定，以賠償債權人因遲延執行而未能即時受償或利
    用該標的物所受損害之賠償，自亦應以無損害發生，或債權
    人本案勝訴確定，或就所生之損害已經賠償（最高法院53年
    台抗字第179 號判例意旨參照），始足認係應供擔保之原因
    消滅。
三、經查：相對人前以本票許可強制執行裁定（86年票字第1499
    號），並依本院92年執字第41156 號債權憑證強制執行聲請
    人之不動產（本院95年度執字73464 號）。因聲請人主張相
    對人對聲請人無本票債權存在，且相對人所持聲請強制執行
    之債權憑證核發日期為民國92年10月13日，然相對人遲於95
    年12月13日始提出強制執行之聲請，已逾3 年時效，乃另案
    起訴請求確認本票債權不存在等，經本院以96年度訴字第48
    5 號審理，聲請人並另聲請停止強制執行，本院以96年度聲
    字第614 號裁定准許聲請人提存976,265 元後，停止本院95
    年度執字第73464 號強制執行程序，前開執行事件亦因聲請
    人提供擔保而停止執行。嗣本院96年度訴字第485 號判決聲
    請人部分勝訴，相對人不服提起上訴，現由臺灣高等法院臺
    中分院以96年度上字第241 號審理中，且相對人已撤回本院
    95年度執字第73464 號強制執行程序等情，業據聲請人提出
    本院96年度聲字第614 號民事裁定、96年度存字第1482號提
    存書、國庫存款收款書及相對人撤銷執行程序聲請狀各1 件
    （以上均影相）為憑，並經本院依職權調閱本院96年度聲字
    第614 號、95年度執字73464 號、96年度存字第1482號卷，
    查明無誤。可知，相對人雖已撤回本院95年度執字第73464
    號強制執行程序，惟臺灣高等法院96年度上字第241 號確認
    本票債權不存在等之訴訟尚未判決確定，則相對人據以聲請
    強制執行之執行名義仍存在，此外，聲請人復未舉證證明相
    對人於撤回前開強制執行聲請前，確無因停止執行而受有損
    害，或就所生之損害已經獲得賠償，則依上開二有關「應供
    擔保原因消滅」之說明，自難謂供擔保之原因業已消滅。從
    而，聲請人主張其供擔保之原因係為停止上開之執行，因相
    對人撤回強制執行而消滅等語，即屬誤會。是聲請人聲請返
    還上開擔保金，於法自有不合，不應准許。
中    華    民    國    97    年    8     月    27    日
                  民事第四庭    法  官  郭佳瑛
正本係照原本作成
如不服本裁定應於送達後10日內向本院提出抗告狀，並繳納抗告
費新臺幣1,000元。
中    華    民    國    97    年    8     月    27    日
                                書記官


司法院資訊處製作；財團法人民間司法改革基金會備份。
